臺灣苗栗地方法院民事裁定             100年度家聲字第88號
聲  請  人  朱家宏
關  係  人  朱吳彩美
相  對  人  朱鎮鑫
上列聲請人聲請選任特別代理人事件，本院裁定如下：
    主  文
選任朱吳彩美（民國○○年○ 月○○日出生，身份證統一編號：Ｚ000
000000）為相對人朱鎮鑫對賴枝鉦提起否認推定生父之訴之特別
代理人。
聲請程序費用由聲請人負擔。
    理  由
一、本件聲請意旨略以：聲請人與相對人之生母張慧珠於民國（
    下同）95年間因工作關係認識，進而成為男女朋友，嗣張慧
    珠於96年6 月21日生下相對人，然當時因張慧珠與第三人賴
    枝鉦仍有婚姻關係，依法推定相對人為賴枝鉦之婚生子女。
    相對人自出生後，均由聲請人及聲請人之母朱吳彩美照顧、
    扶養，並同住迄今。而相對人之生母張慧珠於相對人出生後
    不久即返回印尼，致相對人於出生後至今仍無法申報戶籍。
    嗣聲請人於99年6 月間前往法務部調查局DNA 鑑識實驗室，
    採取聲請人與相對人朱鎮鑫之口腔黏膜細胞鑑定，鑑定結果
    為張慧珠之子與朱家宏之相對應型別均無矛盾，即相對人朱
    鎮鑫確實為聲請人之子。從而，相對人顯有「對第三人賴枝
    鉦提起否認推定生父之訴訟」之必要，惟相對人尚未成年，
    其生母在台灣行蹤不明，而聲請人因將為其訴訟之對造，亦
    不得擔任其特別代理人。為此，爰依民事訴訟法第51條第2
    項規定，以利害關係人身分，向鈞院聲請選任聲請人之母朱
    吳彩美為相對人就上開訴訟之特別代理人等語。
二、按無訴訟能力人有為訴訟之必要，而無法定代理人，或法定
    代理人不能行代理權者，其親屬或利害關係人，得聲請受訴
    法院之審判長，選任特別代理人，民事訴訟法第51條第2 項
    有明文規定；又民事訴訟法第51條第2 項所謂法定代理人不
    能行代理權，不僅指法律上不能（如經法院宣告停止其權利
    ）而言，並包括事實上之不能（如心神喪失、利害衝突等）
    在內，最高法院50年台抗字第187 號判例意旨，足資參酌。
三、經查：聲請人主張之事實，業據其提出出生證明書、戶籍謄
    本、法務部調查局DNA 鑑識實驗室鑑定書等件為證，又相對
    人之生母張慧珠尚未離境，固有入出境資訊連結作業1 紙附
    卷足憑，然張慧珠無故失蹤，聲請人遍尋不著，相對人自出
    生起即由關係人朱吳彩美照顧迄今，亦據聲請人提出富興村
    村長涂德滄、朱吳彩美之聲明書各1 份在卷為證，自堪信為
    真實；再者，張慧珠為印尼籍人士，於93年10月11日與第三
    人賴枝征結婚，賴枝征設籍於南投縣國姓鄉長流村11鄰長旗
    巷74號，本院通知寄送該處地址均為寄存送達，致張慧珠均
    未到庭，而第三人賴枝征於98年間，亦對張慧珠提起離婚訴
    訟，表示張慧珠自95年3 月至97年6 月間失蹤，張慧珠亦未
    到庭表示意見，兩造業經判決離婚，有臺灣南投地方法院98
    年度婚字第64號判決查詢1 份在卷可稽，本院復以電話聯繫
    第三人賴枝征，惟數度聯繫電話未通，有公務電話紀錄表可
    考，足見本件尚查無張慧珠之行蹤，應堪認定。按相對人朱
    鎮鑫係96年6 月21日出生，未滿7 歲，無自為訴訟之能力，
    相對人如對聲請人提起確認親子關係存在之訴，聲請人即為
    本件訴訟之對造人，有法律上之利害衝突，事實上之法定代
    理人即其生父既不能於本件訴訟行使代理權，自無從行使法
    定代理權，而其法定代理人即生母張慧珠行蹤不明，確有事
    實上不能行使代理權之情形，是本件有為相對人選任特別代
    理人之必要。揆諸前揭意旨，本院依聲請人之聲請，選任聲
    請人之母朱吳彩美為相對人朱鎮鑫對賴枝鉦提起否認推定生
    父之訴之特別代理人。
四、依民事訴訟法第51條第2項裁定如主文。
中    華    民    國   100    年    12    月    30    日
                  家事法庭      法  官  林卉聆
以上正本係照原本作成
如不服本裁定應於送達後10日內向本院提出抗告狀，並繳納抗告
費新台幣1,000 元
中    華    民    國  100     年    12    月    30    日
                                書記官  簡慶仁